臺灣高等法院刑事判決　　　　　　　　95年度上訴字第4405號
上　訴　人　臺灣宜蘭地方法院檢察署檢察官
被　　　告　甲○○
上列上訴人因被告毒品危害防制條例案件，不服臺灣宜蘭地方法
院95年度訴字第161號，中華民國95年11月8日第一審判決（起訴
案號：臺灣宜蘭地方法院檢察署95年度毒偵字第 314號），提起
上訴，本院判決如下：
    主  文
上訴駁回。
    理  由
一、公訴意旨略以：被告甲○○前於民國（下同）88、89年間，
    因施用毒品案件，先後經觀察、勒戒後，均認無繼續施用毒
    品之傾向，分別由臺灣宜蘭地方法院檢察署檢察官以88年度
    偵字第1523、2005號及89年度毒偵緝字第59號為不起訴處分
    ；復於90年間因施用毒品案件，經同署檢察官聲請簡易判決
    處刑並聲請裁定強制戒治，由臺灣宜蘭地方法院裁定送強制
    戒治後，以90年度宜簡字第50號判處有期徒刑 3月確定，嗣
    於93年1月8日強制戒治執行完畢，有期徒刑部分則於93年 1
    月 6日易科罰金執行完畢。詎其猶未戒除毒癮，復基於施用
    第一級毒品海洛因（以下簡稱海洛因）之犯意，於95年 1月
    26日晚間 7時許為警採尿送驗前回溯24小時內之某時，在不
    詳處所，施用第一級毒品海洛因 1次，因認被告甲○○涉犯
    毒品危害防制條例第10條第1項之施用第一級毒品罪嫌。
二、按犯罪事實應依證據認定之，無證據不得認定犯罪事實；不
    能證明被告犯罪者，應諭知無罪之判決，刑事訴訟法第 154
    條第2項、第 301條第1項分別定有明文。又事實之認定，應
    憑證據，如未能發現相當證據，或證據不足以證明，自不能
    以推測或擬制之方法，以為裁判基礎；認定不利於被告之事
    實，須依積極證據，苟積極證據不足為不利於被告事實之認
    定時，即應為有利於被告之認定，更不必有何有利之證據；
    認定犯罪事實所憑之證據，雖不以直接證據為限，間接證據
    亦包括在內，然無論直接或間接證據，其為訴訟上之證明，
    須於通常一般之人均不致有所懷疑，而得確信其為真實之程
    度者，始得據為有罪之認定，倘其證明尚未達到此一程度，
    而有合理之懷疑存在，致無從為有罪之確信時，即不得遽為
    不利於被告之認定；依刑事訴訟法第161條第1項之規定，檢
    察官對於起訴之犯罪事實，應負提出證據及說服之實質舉證
    責任，倘其所提出之證據，不足為被告有罪之積極證明，或
    其指出證明之方法，無從說服法院以形成被告有罪之心證，
    基於無罪推定之原則，自應為有利於被告之認定，最高法院
    40年度台上字第86號、30年度上字第 816號、76年度台上字
    第4986號、92年度台上字第128號判例意旨可資參照。
三、本件公訴人認被告甲○○涉有前揭施用第一級毒品之犯行，
    無非係以被告為警查獲時所採集之尿液經送驗結果，係呈鴉
    片類陽性反應，並提出宜蘭縣警察局宜蘭分局偵辦毒品案件
    尿液檢體編號、姓名對照登記簿、列管毒品人口尿液檢體採
    集送驗紀錄表、慈濟大學濫用藥物檢驗中心檢驗總表各 1紙
    為其論據。
四、被告甲○○於警詢、偵訊及法院審理時均堅決否認涉有公訴
    人所指之施用第一級毒品犯行，辯稱：其並未施用海洛因，
    這是服用感冒藥之結果等語，經查：被告甲○○於95年 1月
    26日晚間 7時許為警採尿送驗結果，呈現鴉片類藥物陽性反
    應之事實，雖有該次採尿之宜蘭縣警察局宜蘭分局偵辦毒品
    案件尿液檢體編號、姓名對照登記簿、列管毒品人口尿液檢
    體採集送驗紀錄表、慈濟大學濫用藥物檢驗中心檢驗總表在
    卷可稽。然被告尿液經送請法務部調查局複驗，該局覆以：
    送驗尿液經檢驗結果嗎啡及可待因均為陽性反應，上述嗎啡
    及可待因陽性反應，應係當事人施用含可待因之藥物所致，
    至於所施用之可待因，究係施用毒品危害防制條例之第二、
    三級含中高濃度可待因之毒品或服用含可待因之一般藥物所
    致，則非僅憑檢驗所能辨明等語，有法務部調查局95年 7月
    28日調科壹字第 09522212590號檢驗通知書存卷可參。嗣復
    將慈濟大學濫用藥物檢驗中心檢驗總表、前揭法務部調查局
    檢驗通知書另行函詢法務部法醫研究所，該所覆以：本件被
    告尿中可待因濃度為2962ng/mL、嗎啡濃度為398ng/m L，檢
    驗結果呈可待因及嗎啡陽性反應，該陽性反應可能係服用含
    可待因、嗎啡之藥品或海洛因毒品所致，另依據美國研判標
    準，受檢者尿液中總可待因含量大於300ng/mL，且嗎啡與可
    待因含量比例小於二比一時，研判為可待因使用者。被告尿
    液中可待因含量（2962ng/mL）遠大於嗎啡含量（398 ng/mL
    ），符合服用含可待因止咳藥物後，所導致尿液呈可待因或
    嗎啡陽性反應等語，此有法務部法醫研究所95年 9月28日法
    毒醫字第0950004337號函可供參考。從而，被告辯稱其並未
    施用海洛因，尿液檢驗呈鴉片類藥物陽性反應係服用藥物造
    成等語，即非全然無據。被告尿液呈鴉片類陽性反應既不能
    排除服用含可待因藥物之可能性，加以公訴人復未舉出其他
    證據證明被告確有於採尿前施用第一級毒品海洛因，自難僅
    憑上開尿液檢驗報告呈現鴉片類陽性反應，即遽認被告有施
    用第一級毒品海洛因之行為。
五、綜上所述，公訴人所舉證據，尚不足為被告有罪之積極證明
    ，揆諸首揭之說明，自應為有利於被告之認定。基此，原審
    認尚不能證明被告涉犯施用第一級毒品罪，而諭知被告無罪
    判決，經核並無違誤。檢察官上訴意旨仍略以：被告確有施
    用第一級毒品海洛因云云，為無理由，應予駁回。
據上論斷，應依刑事訴訟法第368條，判決如主文。
本案經檢察官王壬貴到庭執行職務。
中　　華　　民　　國　　96　　年 　　1　　月　　16  　日
　　　　　　　　　刑事第一庭審判長法　官  蔡  長  溪
　　　　　　　　　　　　　　　    法　官  林  俊  益
　　　　　　　 　 　　　　　　　　法　官  陳  春  秋
以上正本證明與原本無異。
如不服本判決，應於收受送達後十日內向本院提出上訴書狀，其
未敘述上訴之理由者並得於提起上訴後十日內向本院補提理由書
（均須按他造當事人之人數附繕本）。
                                  書記官  李  家  敏
中　　華　　民　　國　　96　　年　　1 　　月　　17　　日
